【裁判字號】    92,聲,1720
【裁判日期】    920919
【裁判案由】    聲明異議
【裁判全文】
臺灣板橋地方法院刑事裁定                        九十二年度聲字第一七二號
    聲  明  人  甲○○
    即受 刑 人
右列聲明人因違反商標法案件（本院九十一年度簡字第四二三號），對於臺灣板橋地
方法院檢察署檢察官之執行指揮命令（九十二年執字第一三一八號）聲明異議，本院
裁定如左：
    主    文
臺灣板橋地方法院檢察署九十二年執字第一三一八號檢察官執行指揮命令應予撤銷。
    理    由
一、按執行裁判由為裁判法院之檢察官指揮之，刑事訴訟法第四百五十七條第一項前
    段定有明文，又受刑人或其法定代理人或配偶以檢察官執行之指揮為不當者，得
    向諭知該裁判之法院聲明異議，亦為同法刑事訴訟法第四百八十四條所明定。
二、本件聲明意旨略以：聲明人甲○○因違反商標法案件，經本院於民國九十一年十
    二月三十一日以九十一年度簡字第四二三號判決處拘役伍拾日，如易科罰金，以
    參佰元折算壹日，於上開判決確定後，聲明人原欲等候台灣板橋地方法院檢察署
    通知執行，惟因久候通知未至，而泰國任職之公司復一再催促聲明人早日前往任
    職，否則將該工作取消，聲請人迫於經濟壓力，且思及謀職不易，無奈之餘，乃
    於今年三月六日出境，未料於聲明人出國後數日，通知執行之傳票送達，命令聲
    明人於三月十四日到署執行，然聲明人初到泰國，工作繁忙，且為安頓家人住所
    ，無法於短期內返國按時執行，期間聲明人曾央請家人向檢察署陳明上情，並請
    求准予易科罰金之聲請，惟該署告知需俟聲請人到案後，始得為可否易科罰金之
    決定，嗣聲明人待工作告一段落，且ＳＡＲＳ感染之因素排除後，即自動返國準
    備向台灣板橋地方法院檢察署報到，詎於抵達機場後即為警逮捕並拘役迄今，在
    此聲明人陳明確有因職業、家庭之關係執行顯有困難之理由：（一）聲明人自今
    年三月六日出境至泰國後，即至潤景集團有限公司任職，有在職證明書可資為憑
    。（二）聲明人母親劉四年前罹患大腸癌第二期迄今，仍需定期至醫院就診，
    醫療費用花費龐大，且聲明人之一子（九十年元月十八日生）一女（九十一年五
    月十五日生）均幼小而嗷嗷待哺，且妻子目前無業，家中之經濟重擔均由聲明人
    負擔，如聲明人執行拘役五十日，恐將失去原有之工作，陷家中經濟於入不敷出
    之境地。（三）九十二年八月二十八日隨同聲明人自泰國返台之二名年幼子女（
    王霆皓、王淳瑩），於九月三日發現其患有腸病毒症狀，情況緊急而送醫救治，
    現仍住院治療中，由於聲明人抵台前並無預料將會被執行拘役，妻兒對此亦無心
    理準備，身上所帶金錢有限，如今二名幼子突罹患重病，妻子所有金錢恐不足支
    付醫療費用，在台亦無親友可資襄助，目前急需聲明人張羅醫療費用及安排家人
    日常生活照料，聲明人刻正心急如焚，是受刑人無論家庭或職業之關係，執行顯
    有困難，因認檢察官之指揮執行為不當，依刑事訴訟法第四百八十四條規定聲明
    異議等語。
三、經查：按犯最重本刑為五年以下有期徒刑以下之刑之罪，而受六個月以下有期徒
    刑或拘役之宣告，因身體、教育、職業或家庭之關係或其他正當理由，執行顯有
    困難者，得以一元以上三元以下折算一日易科罰金，為刑法第四十一條第一項所
    明定。而易科罰金乃換刑處分，其應否准許，受刑人執行上是否顯有困難，依刑
    事訴訟法第四百五十七條之規定，須由檢察官就受刑人之身體、教育、職業或家
    庭等情況查明認定並指揮執行之。查受刑人因違反商標法案件，經本院判刑確定
    ，嗣經移送臺灣板橋地方法院檢察署執行在案，業經本院調閱上開案卷查明無誤
    ，而受刑人因於九十二年三月六日出境泰國就職，該署之執行通知復於九十二年
    三月十一日送達予受刑人之住處，致該署經傳拘受刑人均未到案執行，迄九十二
    年五月二十日始經其親友王清華向該署聲請准予易科罰金等情，此有該署執行卷
    可供參酌，則受刑人上開所陳應為事實。又受刑人現任職於潤景集團有限公司，
    有其正當職業，此有在職證明附卷供參，雖其擔任行政人員，惟因其任職之地點
    為境外泰國，則受刑人入監服刑對於其就職是否無礙，尚值斟酌；又其育有一子
    一女，其子王霆皓（九十年一月十八日出生）、其女王淳瑩（九十一年五月十五
    日出生），均為年幼之稚子，此亦有受刑人所提出之戶籍謄本附卷為證，雖受刑
    人家中尚有其妻符陽明，惟渠二子亦於受刑人服刑後之九十二年九月三日因罹患
    急性咽炎、疑似疹性咽峽炎入院治療，並有光田綜合醫院診斷證明書二紙附卷
    足憑，是僅憑受刑人之妻一人予以照料，是否得以兼顧，則就該家庭因素而言，
    執行檢察官自應加以考量，又受刑人之母劉因罹有大腸癌之病症，復有新光吳
    火獅紀念醫院病歷足案，雖卷內資料並無足以佐證另有其他扶養義務人得取代受
    刑人照料其母，惟執行檢察官亦未陳明駁回受刑人請求易科罰金之認定事項。綜
    上所述，本件受刑人僅受拘役五十日之宣告，實際上難以實施有效之矯治計劃，
    僅能收到消極監禁之社會保安功能，是執行短期自由刑，理應以執行結果是否足
    以收犯人再社會化功能與受刑人之身體、教育、職業或家庭等情況所可能產生之
    負面影響間，依比例原則詳加審酌。則檢察官就本件受刑人之身體、教育、職業
    或家庭等情況是否執行顯有困難而准予易科罰金，有再為詳查認定之必要，因之
    聲明意旨執以指摘檢察官之執行指揮有不當之處，非無理由，自應由本院將原指
    揮命令撤銷，退由執行檢察官更為妥適之處理。
據上論斷，應依刑事訴訟法第四百八十六條裁定如主文。
中      華      民      國    九十二    年      九      月     十九     日
                                  臺灣板橋地方法院刑事第十庭
                                          法  官  徐   蘭   萍
右正本證明與原本無異。
如不服本裁定，應於送達後五日內，向本院提出抗告狀。
                                          書記官  莊   川   億
中      華      民      國    九十二    年      九      月     十九     日


司法院資訊處製作；財團法人民間司法改革基金會備份。
